臺灣高等法院高雄分院刑事判決　　　　　　　　　九十三年度上訴字第一一四五號
　　上　訴　人
　　即　被　告　甲○○
　　　　　　　　　　　　　行中.
　　義務辯護人　楊譜諺　律師
右上訴人因違反毒品危害防制條例等案件，不服臺灣高雄地方法院九十三年度訴緝字
第九六、九七號中華民國九十三年九月二十七日第一審判決（起訴案號：臺灣高雄地
方法院檢察署八十三年度偵字第一七八九六號、八十四年度偵字第一九三四一號），
提起上訴，本院判決如左：
    主  文
原判決撤銷。
甲○○共同連續販賣第一級毒品，處有期徒刑捌年。扣案之呼叫器壹個（號碼０七─
0000000，代號一八０）及販賣第一級毒品所得財物新台幣壹萬玖仟元均沒收
，新台幣壹萬玖仟元如全部或一部不能沒收時，以其財產抵償之；又連續非法販賣化
學合成麻醉藥品，處有期徒刑肆年。扣案之呼叫器壹個（號碼000000000）
沒收；應執行有期徒刑拾壹年，扣案之呼叫器貳個（號碼０七─0000000，代
號一八０；號碼000000000）及販賣第一級毒品所得財物新台幣壹萬玖仟元
，均沒收之，新台幣壹萬玖仟元如全部或一部不能沒收時，以其財產抵償之。
    事  實
一、甲○○與其男友詹德彬共同基於販賣第一級毒品海洛因營利之概括犯意，以使用
    其所有之電話秘書呼叫器（號碼０七─0000000，代號一八０）與買毒者
    聯絡後，再約定交易地點之方式，自民國（下同）八十三年七月間某日起，至同
    年九月十一日間之某日止，分別在高雄市新興區○○○路四十號三樓十九室之詹
    德彬居住處，及某不詳地點，先後六次，連續販賣第一級毒品海洛因與張國榮施
    用，每次一包，每包新台幣（下同）二千元。嗣於八十三年九月十一日零時卅分
    許，經警在高雄市○○○路五六七號九樓之一「群星會舞場」查獲張國榮非法持
    有第一級毒品海洛因，而由張國榮之供述，於同日一時卅分許，至詹德彬前開居
二、甲○○（冒名陳玉美）另基於販賣化學合成麻醉藥品安非他命之營利概括犯意，
    以使用其所有之呼叫器（號碼000000000號）與買毒者聯絡後，再約定
    交易地點之方式，約定由其向第三人販入安非他命後，再行轉售，並允其事先從
    中抽取少許安非他命施用，藉此獲利，而自八十四年六月間某日起，至同年八月
    五日十五時許止，在高雄市○○○路與七賢路交岔路口之統一超商前，以每次五
    千元至一萬元不等之代價，先後三次販賣安非他命與許嘉福施用。嗣於八十四年
    八月十五日十七時卅分許，因甲○○在高雄市○○○路五七之三號十一樓之一非
    法施用安非他命為警查獲，並扣得上開呼叫器（號碼000000000）一個
    ，而查悉上情。
三、甲○○承前開販賣海洛因及安非他命營利之概括犯意，同以使用呼叫器或行動電
    話與買毒者聯絡交易地點之方式，由其自第三人販入毒品後，事先抽取少許毒品
    施用，再行轉售，藉此獲利，而自八十四年五、六月間某日起，至八十六年十月
    廿七日十六時三十分前某日止，先後在高雄縣鳳山市○○路、青年路附近及高雄
    市區某處，以每包安非他命一千元之代價，連續二次販賣與張育修施用，另以每
    包海洛因二千元及五千元之代價，各販賣一次海洛因與張育修施用。
四、案由高雄市政府警察局移送及台南市警察局第五分局報請臺灣高雄地方法院檢察
    署檢察官偵查起訴。
    理  由
一、訊據上訴人即被告甲○○對於前開與詹德彬共同販賣第一級毒品海洛因與張國榮
    施用，及販入第一級毒品海洛因及第二級毒品安非他命後，先抽取少許海洛因、
    安非他命施用，再轉售與許嘉福、張育修施用等事實，供承不諱，而辯稱：伊先
    抽少許之海洛因、安非他命，係自己施用，並無圖利，且伊自八十三年起至八十
    八、八十九年間，斷斷續續有販賣海洛因，八十六年間，有販賣安非他命給許家
    柏，連續販賣海洛因部分，已經臺灣高等法院台南分院九十年上訴字第四八五號
    判決確定，本件犯行與該案有連續犯關係，應論以一罪，且原判決量刑過重云云
    。
二、惟查：
　(一)被告對於前開與詹德彬共同販賣第一級毒品海洛因與張國榮施用之事實，已自白
　　在卷，並據證人張國榮於原審證述無訛（八十四年度訴緝字第二一０號影印卷第
　  六、七、十四頁）。證人張國榮於八十三年九月十一日為警查獲時，經將其持有
    之「白粉」及採其尿液送驗結果，「白粉」係屬海洛因，尿液則呈海洛因代謝之
    嗎啡陽性反應，此有法務部調查局檢驗通知書及高雄市立凱旋醫院八十三年九月
    卅日高雄市凱旋煙檢地字第二五００號尿液檢驗成績書各一紙附卷可稽（八十三
    年度偵字第一七八九六號影印卷第九、十七頁）。此外，並有被告供承為其所有
    之前開呼叫器一個（號碼０七─0000000，代號一八０）扣案足佐（九十
    三年度訴緝字第九七號卷第一四五頁）。是被告此部分自白，與事實相符，自得
    採為認定事實之證據。又第一級毒品海洛因仍價昂物稀之毒品，政府懸為禁令，
    嚴加查緝，並明定涉有販賣之重刑罰責，被告與詹德彬如無利可圖，何以甘冒重
    刑販毒，渠等有營利之意圖亦堪認定。
　(二)前開被告向第三人販入海洛因或安非他命後，先抽取少許海洛因或安非他命供己
　  施用，再行轉售給許嘉福、張育修施用之事實，為被告所供承，並據證人許嘉福
    、張育修於原審具結證實（八十五年度訴字第五九號影印卷第三八頁反面、第三
    九頁、九十三年度訴緝字第九六號卷第八二─九０頁），復有被告陳明為其所有
    之前開呼叫器一個（號碼000000000號）扣案可憑。按販賣毒品罪之成
    立，係以行為人有營利之目的，而販入或賣出毒品，或二者兼而有之為其構成要
    件。此所謂之營利，並非以現實金錢之交付或賺取價差為限，故如行為人販入毒
    品後，從中抽取少許毒品供己施用，再行轉售，則其所意圖者，為免費施用毒品
    之不法利得，仍屬營利販賣毒品之範疇。被告雖未賺取許嘉福、張育修之價差，
    但其從中抽取少許之毒品供己施用，與販賣毒品之構成要件相當，自應負販賣毒
    品罪責。
　(三)證人張國榮於偵查中證稱其向被告及詹德彬購買海洛因六、七次，每次三─五千
　  元（八十三年度偵字第一七八九六號影印卷第七頁），於原審又稱購買十幾次，
    每次一包，每次買五千元，有時二千元（八十四年度訴緝字第二一０號影印卷第
    七頁）。張國榮先後之證言，未儘一致，本院審酌人之記憶，將隨時間之消逝而
    模糊，及「罪疑惟輕」之原則，從有利被告之認定「販賣六次，每次二千元」為
  　適當。證人張育修就其向被告購買海洛因及安非他命之次數及金額，雖因事隔已
    久，未能詳為明，但就其所證「（買何毒品）第一級、第二級毒品都有」，「
    （一次購買多少毒品，多久購買一次）不一定」、「我當時剛退伍，所以都向被
    告購買二、三或三、五千元之毒品」等語（原審九十三年度訴緝字第九六號卷第
    八二、八三、八七頁），及被告所供「（賣張育修）安非他命次數很少，只有一
    、兩次，帶他去買海洛因時，有時候順便買一點安非他命，大部分都是一千元左
    右」等語（本院卷第八六頁），予以審酌，本院從有利被告之認定「販賣安非他
    命二次，每次一千元，販賣海洛因二次，一次二千元，一次五千元」。
　(四)又查，被告於本案犯罪之後，於八十八年八月間，與張宏杰、張育修共同販賣第
　  一級毒品海洛因與陳東政，為警查獲，此一事實，固經臺灣高等法院台南分院以
    九十年度上訴字第四八五號判決量處有期徒刑八年六月確定，有該判決在卷可按
    （本院卷第六七─七三頁）。惟按連續犯之所謂出於概括犯意，必其多次犯罪行
    為，自始均在一個預定犯罪計劃以內，出於主觀上始終同一犯意之進行，若中途
    另有新犯意發生，縱所犯為同一之罪名，究非連續其初發之犯意，自不能成立連
    續犯，此有最高法院七十年台上字第六二九六號判例可資參照。被告於八十八年
    間之犯行，與本案行為間，相隔二年有餘，犯罪手段雖屬相似，然共同實施犯罪
    行為之人並非同一。且被告施用煙毒罪，經臺灣高雄地方法院以八十三年度訴緝
    字第三四三號判決判處有期徒刑三年八月確定，未到案執行，經通緝後，於八十
    六年十月廿六日緝獲而入監執行，嗣於八十七年二月十日始保外待產，此有臺灣
    高等法院被告全國前案紀錄表附卷足憑，而據被告於原審供稱：「（待產後又繼
    續販毒）是，因為家計困難，又要帶小孩，小孩父親又不管，所以我只好又繼續
    販毒。」等語（原審九十三年度訴緝字第九六號卷第一０八頁），自足認被告於
    本案犯行之後，因案入監服刑，嗣經保外待產，產後年餘，始因「家計困難又要
    帶小孩，小孩父親又不管」，而起意販賣毒品甚明。是被告於八十八年八月間之
    販賣毒品犯行，尚難認定與本案之販賣毒品間，係出於一個犯罪計劃之概括犯意
    為之，自不能以連續犯論判，故本案非前開確定判決效力所及。
　(五)綜上所，本案事證已臻明確，被告所辯，顯係卸責之詞，殊無足採，其犯行洵
　  堪認定。
三、按肅清煙毒條例於八十七年五月二十日修正為毒品危害防制條例，同年月廿二日
    起生效施行。又於九十三年七月九日修正公布，於九十三年一月八日施行，並於
    同年月十日生效（販賣毒品之法定刑未修正）。該條例將海洛因、安非他命分別
    明定為第一級毒品及第二級毒品，販賣海洛因、安非他命者，均定有罰則。另麻
    醉藥品管理條例亦於八十八年六月二日修正為管制藥品管理條例，並因毒品危害
    防制條例已定有製造、運輸、販賣第二級毒品（含安非他命）之處罰條文，而未
    再定有刑罰。是被告行為後，法律有變更，比較新舊法，依刑法第二條第一項（
    前段及但書）規定，就販賣第一級毒品部分，適用裁判時之毒品危害防制條例之
    規定為裁判，就販賣第二級毒品部分，適用法定刑較輕，有利被告之行為時法即
    麻醉藥品管理條例之規定為裁判。
四、查被告販賣海洛因、安非他命，核其所為，係犯毒品危害防制條例第四條第一項
    之販賣第一級毒品罪，及麻醉藥品管理條例第十三條之一第二項第一款之非法販
    賣化學合成麻醉藥品罪（安非他命係經行政院衛生署公告為化學合成麻醉藥品）
    。被告販賣前之持有海洛因、安非他命之低度行為，各為其販賣海洛因、安非他
    命之高度行為所吸收，均不另論罪。被告就販賣第一級毒品海洛因與張國榮之犯
    行，與詹德彬間有犯意聯絡及行為分擔，為共同正犯。被告多次販賣第一級毒品
    海洛因及安非他命，均時間緊接，各犯同一之罪名，顯係基於概括犯意反覆為之
    ，應分別依連續犯規定，以一罪論，並均加重其刑。被告所犯上開二罪間，犯意
    各別，應予分論併罰。被告販賣海洛因及安非他命與張育修部分，雖未經檢察官
    起訴，因與起訴部分有連續犯之裁判上一罪關係，為起訴效力所及，自應併予審
    理。又查，被告因交友不慎，誤染施用毒品惡習，一時失慮而觸犯販賣毒品海洛
    因及安非他命之重罪，本院審酌其販賣數量非鉅，犯罪所得無多，情輕法重，如
    處以最低度之刑，猶嫌過重，客觀上衡量，其犯罪情狀顯可憫恕，爰如原審依刑
    法第五十九條規定減輕其刑。
五、原審量處被告罪刑，固無不合，惟查，(一)依毒品危害防制條例第十九條第一項規
    定，犯罪所得之財物沒收之，係採義務沒收主義。原審就被告販賣第一級毒品海
    洛因與張育修部分所得之財物，未予宣告沒收，(二)被告販賣海洛因、安非他命與
    張育修，其次數、金額，原審判決未予認定，(三)被告販賣安非他命部分，係依刑
    法第二條第一項但書規定，適用有利被告之裁判前之麻醉藥品管理條例規定為裁
    判，原判決誤依刑法第二條第一項前段規定為裁判；均有未洽。被告上訴意旨執
    前詞指摘原判決不當，雖無理由（被告所犯二罪，原審判決均依刑法第五十九條
    規定減輕其刑，自無過重之可言），但原判決既有可議，自應予撤銷改判。爰審
    酌被告因染犯施用毒品惡習，進而販賣毒品，及其販賣毒品之數量，所得財物之
    數額、與犯罪後坦承犯行、態度尚好等一切情狀，分別量處如主文所示之刑，並
    定其應執行刑。扣案之呼叫器一個（號碼０七─0000000，代號一八０）
    ，係被告所有供販賣第一級毒品海洛因犯罪所用之物，依毒品危害防制條例第十
    九條第一項前段規定宣告沒收。另扣案之呼叫器（000000000號），係
    供販賣安非他命所用，且為被告所有，應依刑法第卅八條第一項第二款沒收。被
    告販賣第一級毒品海洛因所得財物，共一萬九千元（販賣與張國榮部分一萬二千
    元，販賣與張育修部分七千元），依毒品危害防制條例第十九條第一項規定宣告
    沒收，如全部或一部不能沒收時，以其財產抵償之。另扣案之電話卡，雖係被告
    所有，但不能證明係供本案犯罪所用之物，爰不予宣告沒收。
六、公訴意旨另以：被告甲○○自八十三年七月中旬某日起，在高雄市新興區○○○
    路四十號三樓十九室，與詹德彬共同販賣毒品海洛因與張國榮施用共十餘次（扣
    除前開論罪六次），此部分亦涉犯販賣煙毒罪嫌等情。惟查，此部分尚無確切證
    據可資認定，顯屬不能證明犯罪，因公訴人認此部分與前開論罪部分，有連續犯
    之裁判上一罪關係，爰不另為無罪之諭知。
據上論斷，應依刑事訴訟法第三百六十九條第一項前段、第三百六十四條、第二百九
十九條第一項前段，毒品危害防制條例第四條第一項、第十九條第一項，麻醉藥品管
理條例第十三條之一第二項第一款，刑法第十一條前段、第二條第一項、第二十八條
、第五十六條、第五十一條第五款、第三十八條第一項第二款，判決如主文。
本案經檢察官方娜蓉到庭執行職務。
中　　　華　　　民　　　國　　九十三　　年　　 十二 　　月　　三十一　　日
                                  臺灣高等法院高雄分院刑事第八庭
                                        審判長法官　惠光霞
                                              法官　李淑惠
                                              法官　洪慶鐘
右正本證明與原本無異。
如不服本判決，應於判決送達後十日內向本院提出上訴狀，其未敘述理由者並應於提
出上訴狀後十日內向本院補提理由書（應附繕本）。
                                            書記官　彭筱瑗
中　　　華　　　民　　　國　　九十四　　年　　　一　　　月　　　四　　　日
附錄本件判決論罪科刑法條：
毒品危害防制條例第四條第一項
製造、運輸、販賣第一級毒品者，處死刑或無期徒刑；處無期徒刑者，得併科新臺幣
一千萬元以下罰金。
麻醉藥品管理條例第十三條之一第二項第一款
違反前條之規定，其屬於第二條第四款之麻醉藥品者，依左列規定處罰：
  一、非法輸入、製造、運輸、販賣者，處五年以上有期徒刑，得併科五萬元以下罰
      金。
                                                                        Ｑ
